臺灣臺南地方法院刑事判決　　　　　　 96年度交簡上字第2號
上　訴　人　臺灣臺南地方法院檢察署檢察官
被　　　告　丙○○
上列上訴人因被告過失傷害案件，不服中華民國95年11月24日本
院95年度交簡字第2585號第一審判決（聲請簡易判決處刑案號：
95年度偵字第15709號），提起上訴，被告於本院審理程序進行
中，先就被訴事實為有罪之陳述，經本院管轄之第二審合議庭裁
定進行簡式審判程序，判決如下：
    主      文
上訴駁回。
    事  實
一、丙○○於民國95年5月30日晚間9時25分，駕駛車牌號碼ZT─
    0361號自用小客車，沿臺南縣永康市○○○街由北往南方向
    行駛，於駛至中華西街與中山南路路口時，本應注意行經交
    岔路口未達中心處，不得佔用來車道搶先左轉，應讓直行車
    先行，而依當時情形又無不能注意之情事，仍於上開路口，
    未達中心處即貿然搶先左轉，適有甲○○騎乘車牌號碼RV3-
    461號輕型機車沿對向車道行駛，丙○○所駕自小客車之左
    前方撞及甲○○所騎乘機車之左側車身，致甲○○受有左小
    腿撕脫傷併皮膚壞死之傷害。丙○○於肇事後，臺南縣警察
    局永康分局警員劉曉清據報到場處理，丙○○在司法警察尚
    不知何人為肇事車輛駕駛人前，在場表示其為駕駛人並自首
    犯行而接受裁判。
二、案經甲○○訴由臺南縣警察局永康分局報請臺灣臺南地方法
    院檢察署檢察官偵查後聲請以簡易判決處刑。
    理  由
一、訊據被告對於上揭事實均坦承不諱，核與告訴人甲○○於警
    詢中之指述大致相符，復有道路交通事故現場圖、道路交通
    事故調查報告表（一）（二）、及事故現場相片9張等附卷
    足資佐證，又告訴人甲○○因本件交通事故受有如事實欄所
    示之傷害，亦有奇美醫院（原審誤載為國立成功大學醫學院
    附設醫院）診斷證明書乙紙附卷可稽，亦足證被告確於前開
    時、地，有駕車肇事致告訴人甲○○傷害之事實至明。再按
    汽車左轉彎時，應距交岔路口30公尺前顯示方向燈或手勢，
    行至交岔路口中心處左轉，並不得占用來車道搶先左轉；且
    轉彎車應讓直行車先行，道路交通安全規則第102條第1項第
    5 款及第7款定有明文。被告於前開路段時，疏未遵守上開
    規定，未達中心處搶先左轉，未讓直行車先行，依當時情形
    ，客觀上又無不能注意之情形，竟未注意及此，致生本件車
    禍事故，經核與被告自承其有過失等語相符，業如前述，故
    被告之過失行為與告訴人甲○○之傷害結果間，顯有相當因
    果關係。綜上所述，足認被告之任意性自白確與事實相符，
    堪以採信。故而，本件事證明確，被告犯行堪以認定。
二、按行為後法律有變更者，適用行為時之法律；但行為後之法
    律有利於行為人者，適用最有利於行為人之法律，刑法第2
    條第1項定有明文。經查：(1)本件被告於行為當時之刑法第
    41 條第1項前段規定：「犯最重本刑為5年以下有期徒刑以
    下之刑之罪，而受6個月以下有期徒刑或拘役之宣告，因身
    體、教育、職業、家庭之關係或其他正當事由，執行顯有困
    難者，得以1元以上3元以下折算1日，易科罰金。」又被告
    行為時之易科罰金折算標準，修正前罰金罰鍰提高標準條例
    第2條前段（現已刪除）規定，就其原定數額提高為100倍折
    算1日，則本件受刑人行為時之易科罰金折算標準，應以銀
    元300元折算1日，經折算為新台幣後，應以新台幣900元折
    算為1日。惟95年7月1日修正施行之刑法第41條第1項前段則
    規定：「犯最重本刑為5年以下有期徒刑以下之刑之罪，而
    受6個月以下有期徒刑或拘役之宣告者，得以新台幣1000元
    、2000元或3000元折算1日，易科罰金。」比較修正前後之
    易科罰金折算標準，以95年7月1日修正施行前之規定，較有
    利於被告，自應依刑法第2條第1項前段，適用修正前刑法第
    41條第1項前段規定，定其折算標準。(2)再查被告行為後，
    刑法第62條前段業已修正變更為：「對於未發覺之犯罪自首
    而受裁判者，得減輕其刑」，但舊法之規定為：「對於未發
    覺之罪自首而受裁判者，減輕其刑」，是如被告於犯罪未遭
    發覺之前，即主動承認肇事而受裁判，固均合乎修正前後自
    首之要件，然修正前自首為必減輕其刑，修正後改為得減輕
    ，二相比較，修正後規定並未較有利於被告，自應依刑法第
    2條第1項前段，按修正前刑法第62條前段之規定，減輕其刑
    ，較有利於被告。
三、本件核被告所為，係犯刑法第284條第1項前段之過失傷害罪
    。被告於肇事後，犯罪未被有偵查權之公務員或機關發覺前
    ，留在事故現場並當場承認為肇事人，向到場處理之臺南縣
    警察局永康分局警員自首，坦承犯行進而接受裁判，此有臺
    南縣警察局永康分局道路交通事故肇事人自首情形紀錄表1
    紙附卷可稽，被告行為合乎自首之要件，應依修正施行前之
    刑法第62條前段之規定，減輕其刑。本院審酌被告並無前科
    ，素行良好，其品行、智識程度，犯罪之動機、目的、手段
    ，告訴人身體所受之傷害，兩造過失之程度，以及被告目前
    尚未與告訴人達成和解，並考量被告犯罪後坦承犯行，態度
    尚稱良好等一切情狀，因認原審以本案事證明確，依刑事訴
    訟法第449條第1項前段、第454條第1項，刑法第2條第1項前
    段、第284條第1項前段、修正前刑法第62條前段、第41條第
    1項前段，廢止前罰金罰鍰提高標準條例第2條，刑法施行法
    第1條之1第1項、第2項前段之規定，量處被告拘役50日，如
    易科罰金，以銀元300元即新臺幣900元折算1日。本院經核
    原判決認事用法，並無不合，量刑亦稱妥適，上訴人循告訴
    人之聲請提起上訴，指摘原判決量刑過輕，並無所據，上訴
    為無理由，應予駁回。
四、據上論斷，應依刑事訴訟法第455條之1第1項、第3項、第
    273條之1第1項、第368條，判決如主文。
本案經檢察官乙○○到庭執行職務。
中　　華　　民　　國　　96　　年　　4 　　月　　4 　　日
      　　　　　　刑事第十庭  審判長法　官　陳欽賢
                                    法  官  陳賢德
                                    法  官  林臻嫺
以上正本證明與原本無異。
本件不得上訴。
                        　　　　　　書記官　許悉愛
中　　華　　民　　國　　96　　年　　4 　　月　　4 　　日
附錄法條
中華民國刑法第284條第1項
因過失傷害人者，處 6 月以下有期徒刑、拘役或 5 百元以下罰金，致重傷
者，處 1 年以下有期徒刑、拘役或 5 百元以下罰金。
